【裁判字號】    97,簡上,28
【裁判日期】    970731
【裁判案由】    詐欺等
【裁判全文】
臺灣花蓮地方法院刑事判決      97年度簡上字第28號
上  訴  人  臺灣花蓮地方法院檢察署檢察官
上  訴  人
即  被  告  乙○○
上列上訴人因被告詐欺案件，不服本院花蓮簡易庭民國97年1月
23日所為97年度簡字第10號之第一審判決（原起訴案號：96年度
偵字第4171號，審理案號：96年度易字第379號），提起上訴，
本院管轄之第二審合議庭判決如下：
    主  文
上訴均駁回。
    事實及理由
一、本案經本院審理結果，認事證明確，原審依刑法第339條第1
    項詐欺取財罪之規定，判處上訴人即被告乙○○拘役59日，
    如易科罰金，以新臺幣1千元折算1日，其認事用法及量刑均
    無不當，應予維持，除引用附件原審判決書記載之事實、證
    據及理由外，並予以補充說明如後所述。
二、檢察官依告訴人甲○○請求上訴意旨略以：被告乙○○於領
    取物品時，已經明知該物品非其所有，卻蓄意領取，於審理
    中避重就輕，惡性甚重，並非一時失慮，且迄未與告訴人和
    解，賠償告訴人，況告訴人置於公事包內所遺失之文件，為
    本人與被告民事官司之重要求償證物，包含股權證明放棄同
    意書、本票兩張面額新台幣（下同）50萬元、30萬元、代墊
    支出明細，是被告以賓士車作為抵押，向告訴人借款所簽發
    之本票，車主係被告之母親鍾莉國，另30萬元本票，係私人
    借款，用以清償被告積欠地下錢莊之債務，公事包遺失之後
    ，裡面對告訴人有利之重要文件均消失，使告訴人受有嚴重
    損失，原審僅科處拘役59日，量刑過輕，請求撤銷原判決，
    更為適法判決等語。
三、被告提起上訴辯稱：本案係出於內政部警察局航空警察局警
    員艾賢勇之行政行為疏失，認定遺失物係被告所有，而通知
    被告前往領取，被告只是自認與甲○○尚有聯繫，可以代為
    轉交而領取，並無惡意佔有之意，且受航警通知後立即返還
    ，並無犯罪意圖，卻遭判刑拘役59日，實屬過重，故提起上
    訴請求從輕判斷等語。
四、經查：被告明知自己並未遺失任何公事包或文件，且其與告
    訴人甲○○因合資開設J&V邦宇名店，於96年6月間因經營理
    念不合被告要求退股，已有紛爭，於 96年8月14日並因警方
    至該店查獲大量仿冒品，而移送台灣花蓮地方法院檢察署檢
    察官偵查，兩人有利害衝突，竟於同年月15日，接獲航警局
    艾賢勇警員電話詢問是否遺失LV公事包時，謊稱確有其事，
    甚至親自前往航警局辨識、具領甲○○所遺失之LV公事包，
    嗣因甲○○向航警查詢其所遺失之公事包，航警始發現被告
    之冒領情事，聯絡被告將物品返還等節，業經證人艾賢勇於
    96年9月27日在偵查中證述明確（依照刑事訴訟法第159條之
    1第2項之規定，證人艾賢勇在檢察官前所為陳述，並無顯不
    可信之情形，有證據能力），並有遺失（拾得）物領據乙份
    在卷可憑，內容為：茲向航空警察局台北分局花蓮分駐所領
    回本人所遺失（拾得）之物如領回財物清單，倘有冒領情事
    ，願負法律責任，此據... 具領人：乙○○，復有本院依職
    權調閱之 96年度偵字第5262號、97年度偵字第520號詐欺案
    件之警方移送書可參，是足認被告明知航警艾賢勇有所誤會
    ，該公事包乃告訴人甲○○所有之物品，竟然仍向警員謊稱
    係物主，而積極施用詐術，且領取後根本沒有告知甲○○，
    故其所辯係遵照航警之指示領回公事包，且當時想要轉交甲
    ○○云云，顯與事實不符，不足採信。況警員協助民眾領回
    遺失物，僅有查核之義務，然並無決定所有權歸屬之權力，
    被告蓄意詐騙，使航警陷於錯誤，自不能推卸責任予為民服
    務之警員。綜上，本件事證明確，被告犯行堪予認定。
五、末按刑之量定，係實體法上賦予法院得為自由裁量之事項，
    倘其未有逾越法律所規定之範圍，或濫用其權限，即不得任
    意指摘為違法。本案告訴人請求上訴之主要理由，係其尚有
    部分重要文件未領回，然依照領據跟證人艾賢勇之證詞可知
    ，被告並未領取告訴人所指之文件，況該公事包原先係遺落
    在計程車上，而非直接由被告拾得，故此部分僅有告訴人片
    面指述，並無其他證據足以證明被告之詐欺犯行，是告訴人
    徒以其主觀認知之不同財物範圍及損害程度，指摘原審量刑
    過輕，自無理由。另被告主張量刑過重提起上訴，然原審量
    定刑期時，已審酌被告（原名徐志濤之前案紀錄亦已在考量
    之列）並無重大前科，其係利用航警之誤會，進而積極施用
    詐術，詐得屬於告訴人甲○○遺失之公事包及其內證件，經
    航警發現有誤後，立即通知被告返還向警方領取之所有物品
    ，對告訴人所生危害非鉅，及犯罪後坦承犯行，態度良好等
    一切情狀，本院認原審所量處拘役59日之刑堪稱允當，是檢
    察官據告訴人請求，指摘量刑過輕，及被告上訴指摘量刑過
    重，請求撤銷原判決，重新審酌刑度，均屬無據，應予駁回
    。
據上論斷，應依刑事訴訟法第455條之1第3項、第368條、第373
條，判決如主文。
本案經檢察官李子春到庭執行職務。
中    華    民    國    97    年    7     月    31    日
                 刑事第一庭  審判長法官  張健河
                                   法官  湯國杰
                                   法官  蕭一弘
上列正本證明與原本無異。
本件不得上訴。
中    華    民    國    97    年    7     月    31    日
                                   書記官
附錄本案論罪之法律條文:
中華民國刑法第339條:
（普通詐欺罪）
意圖為自己或第三人不法之所有，以詐術使人將本人或第三人之
物交付者，處 5 年以下有期徒刑、拘役或科或併科 1 千元以下
罰金。


司法院資訊處製作；財團法人民間司法改革基金會備份。
